【裁判字號】    98,上訴,1092
【裁判日期】    980722
【裁判案由】    違反毒品危害防制條例
【裁判全文】
臺灣高等法院臺中分院刑事判決        98年度上訴字第1092號
上  訴  人
即  被  告  甲○○
上列上訴人因違反毒品危害防制條例案件，不服臺灣南投地方法
院98年度審訴字第121號中華民國98年4月22日第一審判決（起訴
案號：臺灣南投地方法院檢察署98年度毒偵字第 103號），提起
上訴，本院判決如下：
    主  文
上訴駁回。
    事  實
一、甲○○前於民國88年間因施用毒品案件，經送觀察、勒戒後
    ，認有繼續施用毒品之傾向，繼經裁定送強制戒治，於89年
    8 月10日執行完畢，並由臺灣南投地方法院檢察署檢察官以
    89年度戒毒偵字第 334、335、336號為不起訴處分確定。復
    於90年間因施用毒品案件，由同署檢察官聲請強制戒治並提
    起公訴，強制戒治部分於91年 4月26日因停止戒治付保護管
    束期滿未經撤銷，以已執行論，而起訴部分經臺灣南投地方
    法院以90年度訴字第151號判決判處有期徒刑8月確定。再於
    93年間因施用毒品、搶奪等案件，經臺灣南投地方法院分別
    以93年度訴字第338號、93年度訴字第357號判決判處有期徒
    刑10月、2年，合併定應執行刑有期徒刑2年 8月確定，於96
    年 7月16日縮短刑期執行完畢。詎仍不知悔改，復基於施用
    第一級毒品海洛因之犯意，於98年 1月19日上午10時許，在
    南投縣南投市○○里○○路 579號住處，以針筒注射之方式
    ，施用第一級毒品海洛因1次；嗣於98年1月20日13時10分許
    ，為警持搜索票在上址搜索查獲，並扣得第一級毒品海洛因
    1 包（淨重0.0629公克）、注射針筒2支、塑膠杓子1支，始
    悉上情。
二、案經南投縣政府警察局南投分局報請臺灣南投地方法院檢察
    署檢察官偵查起訴。
    理  由
一、上開事實，業據被告甲○○迭於偵查、原審及本院審理時坦
    承不諱，且被告為警查獲時，經警採集其尿液送中山醫學大
    學附設醫院鑑驗結果，被告尿液呈施用海洛因後之嗎啡陽性
    反應，此有南投縣政府警察局南投分局委託鑑驗尿液代號與
    真實姓名對照表、中山醫學大學附設醫院檢驗科藥物檢測中
    心98年2月6日實驗編號0000000號尿液檢驗報告各1紙在卷可
    稽；可知被告自白施用海洛因犯行與事實相符。此外，復有
    如犯罪事實欄所述之扣案物可資佐證，是被告施用第一級毒
    品之事實堪以認定。
二、按「修正毒品危害防制條例就施用毒品者，祇於『初犯』及
    『五年後再犯』二種情形，有其追訴條件之限制，即須於初
    犯經觀察、勒戒或強制戒治釋放後， 5年內均無施用毒品之
    行為，始能認其前所實施之觀察、勒戒或強制戒治已足遮斷
    毒癮，而得於 5年後再犯時，再予適用初犯之規定，重行觀
    察、勒戒等程序。倘 5年內已經再犯，被依法追訴處罰，縱
    其第三次（或第三次以上）施用毒品之時間在初犯釋放 5年
    以後，即與『5年後再犯』之情形有別，且因已於『5年內再
    犯』，顯見其再犯率甚高，原實施觀察、勒戒或強制戒治，
    已無法收其實效，而無 5年戒斷期之存在，自無再經觀察、
    勒戒及強制戒治之必要，應由檢察官逕行起訴，始符新法修
    正之本旨。」（最高法院95年度臺非字第59號、95年度臺非
    字第65號判決、最高法院96年度第 3次刑事庭會議決議參照
    ）。經查，本件被告前曾於88年間因施用毒品案件，經送觀
    察、勒戒後，認有繼續施用毒品之傾向，繼經裁定送強制戒
    治，於89年 8月10日執行完畢，並由臺灣南投地方法院檢察
    署檢察官以89年度戒毒偵字第 334、335、336號為不起訴處
    分確定。復於90年間因施用毒品案件，由同署檢察官聲請強
    制戒治並提起公訴，強制戒治部分於91年 4月26日因停止戒
    治付保護管束期滿未經撤銷，以已執行論，而起訴部分經臺
    灣南投地方法院以90年度訴字第151號判決判處有期徒刑8月
    確定。再於93年間因施用毒品、搶奪等案件，經臺灣南投地
    方法院分別以93年度訴字第338號、93年度訴字第357號判決
    判處有期徒刑10月、2年，合併定應執行刑有期徒刑2年8 月
    確定，有臺灣高等法院被告前案紀錄表、臺灣南投地方法院
    檢察署刑案資料查註紀錄表、全國施用毒品案件紀錄表在卷
    可考。從而，被告本件犯行距上揭91年 4月26日強制戒治執
    行完畢雖已逾5年，惟被告在上揭強制戒治執行完畢 5年內，
    既又再施用毒品，並經法院判處罪刑確定，揆諸上開說明，
    本件被告施用第一級毒品之犯行即與毒品危害防制條例第20
    條第3項所指「5年後再犯」之情形不同，自應依法訴追審理
    。
三、核被告甲○○所為，係犯毒品危害防制條例第10條第 1項之
    施用第一級毒品罪。被告因施用而持有海洛因之低度行為，
    應為其施用海洛因之高度行為所吸收，不另論罪。又被告前
    於93年間因施用毒品、搶奪等案件，經臺灣南投地方法院分
    別以93年度訴字第338號、93年度訴字第357號判決判處有期
    徒刑10月、2年，合併定應執行刑有期徒刑2年 8月確定，於
    96年 7月16日縮短刑期執行完畢，此有臺灣高等法院被告前
    案紀錄表可按，其於 5年以內故意再犯本件有期徒刑以上之
    罪，為累犯，依刑法第47條第 1項規定加重其刑。原審以本
    案被告之事證明確，並審酌被告施用毒品係自戕行為，並未
    因此而危害他人，且被告犯罪手段尚屬平和及坦承犯行，態
    度良好等一切情狀，量處如原審判決主文所示之刑。復以扣
    案淡黃色粉末 1包，確係第一級毒品海洛因無訛，有行政院
    衛生署草屯療養院草療鑑字第0980100151號鑑定書附卷可稽
    ；而扣案之注射針筒2支、塑膠杓子1支，均係被告所有用以
    施打、挖取海洛因之用，亦業據被告於原審審理時供承不諱
    ，因其內均含海洛因殘渣無法析離，俱屬專供施用第一級毒
    品之器具。故上開等物均依毒品危害防制條例第18條第 1項
    前段規定併予諭知沒收銷燬之。檢察官認扣案之注射針筒 2
    支、塑膠杓子1支，應依刑法第38條第3項、第1項第2款規定
    宣告沒收，尚有誤會等情。經核其認事用法並無不當，量刑
    亦屬妥適。被告上訴意旨執其於本件為警查獲前之97年 8月
    間起確已至行政院衛生署南投醫院接受美沙冬藥物治療顯見
    其有戒毒之決心等語指摘原判決不當，併請求能予諭知緩刑
    等情云云。惟本件原審量刑時，已審酌被告之上開一切情狀
    於法定刑度內妥予量刑，被告仍執此前詞指摘原判決不當，
    並無理由，應予駁回；復因被告前曾因其他犯罪經判處有期
    徒刑確定且執行完畢未逾 5年，已詳如前所論述，是其並不
    合於刑法第74條宣告緩刑之要件，自難併為緩刑之宣告，附
    予敘明。
據上論結，應依刑事訴訟法第368條判決如主文。
本案經檢察官乙○○到庭執行職務。
中    華    民    國    98    年     7    月    22    日
            刑事第一庭  審判長法  官  陳  紀  綱
                              法  官  姚  勳  昌
                              法  官  張  智  雄
以上正本證明與原本無異。
如不服本判決應於收受送達後十日內向本院提出上訴狀，其未敘
述上訴之理由者並得於提起上訴後十日內向本院補提理由書（均
須按他造當事人之人數附繕本）「切勿逕送上級法院」。
                              書記官  詹  雅  婷
中    華    民    國    98    年    7     月    23    日
附錄本案論罪科刑法條全文
毒品危害防制條例第10條：
施用第1級毒品者，處6月以上5年以下有期徒刑。
施用第2級毒品者，處3年以下有期徒刑。


司法院資訊處製作；財團法人民間司法改革基金會備份。
